【裁判字號】    92,台上,1845
【裁判日期】    920410
【裁判案由】    業務過失致人於死
【裁判全文】
最高法院刑事判決                              九十二年度台上字第一八四五號
    上  訴  人  甲○○
右上訴人因業務過失致人於死案件，不服台灣高等法院高雄分院中華民國八十九年十
月二十七日第二審判決（八十九年度交上訴字第六五號，起訴案號：台灣高雄地方法
院檢察署八十八年度偵字第二三三九四號），提起上訴，本院判決如左：
    主  文
上訴駁回。
    理  由
按刑事訴訟法第三百七十七條規定，上訴於第三審法院，非以判決違背法令為理由，
不得為之。是提起第三審上訴，應以原判決違背法令為理由，係屬法定要件。如果上
訴理由狀並未依據卷內訴訟資料，具體指摘原判決不適用何種法則或如何適用不當，
或所指摘原判決違法情事，顯與法律規定得為第三審上訴理由之違法情形，不相適合
時，均應認其上訴為違背法律上之程式，予以駁回。本件上訴意旨略以：(一)原審就攸
關本件肇事責任歸屬之「車禍時有大貨車停放於慢車道上更換車輪」之重要事證未依
職權調查，即有審判期日應調查之證據未予調查之違誤。(二)本件車禍完全係因被害人
陳曉萱為繞過停放於慢車道上修理車輪之大貨車，而向路中微傾，疏未注意保持安全
間隔致撞及上訴人所駕駛之大客車，上訴人依道路交通安全規則，駕駛大客車於快車
道上，並無任何違規過失可言，且本件事故發生後車輛已遭移動，被害人行車路線不
明，致高雄市政府建設局車輛行車事故鑑定委員會函復無法鑑定肇事責任，原審明知
車禍現埸已遭移動破壞，卻就移動後之現埸痕跡予以推測，並採信未目睹現埸之警員
曾文斌個人臆測之詞即據以判定大客車右後車輪輾過跌落在地之被害人，顯有理由矛
盾及違背無證據不得推定犯罪事實之法則等語。
惟查原判決認定上訴人有事實欄所載之犯行，因而撤銷第一審之判決，改判仍論處上
訴人業務過失致人於死罪刑，係依憑上訴人於偵審中坦承伊駕駛大客車有於事實欄所
載時地與被害人陳曉萱駕駛之機車發生擦撞致被害人傷重不治死亡之供述、告訴人陳
俊國之指訴、證人曾文斌於一審之證詞，佐以卷附道路交通事故調查報告表暨肇事現
場圖、肇事現場及車損照片等事證為其論罪之基礎。並敘明：(一)依肇事現場照片及卷
附道路交通事故調查報告表顯示：高雄市○○○路有三線快車道，一線慢車道，內側
及中線快車道有禁止機車行駛之標誌，外側快車道並無禁止機車行駛之標誌，亦即重
型機車亦可行駛在最外側快車道，而本件車禍之發生地點係在高雄市○○○路三九三
號前最外側快車道，且車禍發生後，被害人機車倒地時，道路面之刮地痕係距外側快
車道與慢車道分向線零點七公尺處起，偏右刮行十二點一公尺後停止，且在距離刮痕
起始點約九點一公尺處遭上訴人駕駛之大客車右後車輪輾過，並在前開分向線上留有
被害人血跡一灘，該刮痕起始點距輪胎行尚有一段距離，且上訴人亦自陳在距離該輪
胎行十餘公尺前就與被害人發生擦撞，顯見被害人在距離該輪胎行十餘公尺之前就已
經行駛在外側快車道上，並與上訴人駕駛之大客車發生擦撞無疑。又證人曾文斌警員
於一審調查中結證稱：上訴人所駕駛大客車上之刮痕，是從右前車門往後刮到後面，
該刮痕係大客車往前行駛之速度比機車快，且大客車擦撞到機車後又往前開所造成的
，另該大客車右後輪有壓到車子及人的痕跡，機車左手把彎曲是遭上訴人右後輪輾過
所造成的，且機車倒地後有被拖行，造成地上刮痕等語；再依據臺灣高雄地方法院檢
察署檢察官勘驗現埸筆錄所載及車損相片顯示：上訴人所駕駛之大客車右前車門兩槽
處有脫漆且高度與機車手把高度相吻合、右邊前車門後兩槽有凹陷痕跡、右前門後邊
小門有碰撞痕及右側車身兩車輪間有很深的刮痕，被害人所騎乘機車之左前車燈掉落
，且機車左把手上留有大客車橘黃色油漆等車損情形，及道路交通事故調查表所附現
場圖顯示：肇事後被害人所騎乘機車傾倒在快車道上等情觀之，足以認定肇事前二車
併行之際，被害人在外快車道外側行駛，因前方慢車道有不明大貨車停放換輪胎，被
害人行車因而向路中微傾，而上訴人係為準備路邊停車而超越同向在前行駛之被害人
機車時，因未保持適當間隔，致使該大客車右前車門與機車左手把擦撞，造成被害人
人車倒地，且因大客車車速較機車快（上訴人於原審法院調查中坦承時速約六十公里
），造成該大客車右側車身擦痕由該車前門處往後車身延伸，且該車右後車輪輾過跌
落在地之被害人甚明。(二)汽車行駛時，駕駛人應注意車前狀況及兩車併行之間隔，並
隨時採取必要之安全措施；又汽車超車時，應與前車左側保持半公尺以上之間隔超過
，道路交通安全規則第九十四條第三項、第一百零一條第五款分別定有明文。上訴人
駕車行經上開路段外側快車道時，已見右前方輪胎行前慢車道有大貨車停放換輪胎，
機車前行均改駛外側快車道，其欲超越機車或併行時，即應注意並遵守上揭規定，且
亦無不能注意之情事，竟疏未注意與被害人陳曉萱所騎乘之機車保持適當之間隔，即
貿然超越在前行駛之被害人所騎乘之機車，而於短暫併行之際，致使其駕駛之大客車
右前車門處與被害人騎乘機車之左側把手擦撞，使被害人受創死亡，上訴人自有過失
。雖被害人於快車道外側前行時，為閃避路旁換輪胎大貨車而於二車併行之際向路中
微傾，致二車擦撞肇事，同有過失，亦不能解免上訴人過失之責任等理由綦詳。又按
本件車禍發生時，肇事地點即高雄市小港區○○○路三九三號前，右前方輪胎行慢車
道有大貨車停放更換車胎阻礙慢車道機車前行，使機車需繞過該大貨車行駛之事實，
原判決事實及理由均已敘明此一路況事實，且依原判決理由之論斷，此一路況事實應
不影響上訴人應負之罪責。綜上所述，核難遽指原判決有調查未盡、理由矛盾或違背
證據法則等違誤。其餘上訴意旨徒憑己見就原審採證認事職權之行使及原判決已論斷
說明事項，重複為事實之爭辯，亦非適法之第三審上訴理由。上訴意旨指摘各項，均
核與法律規定得為第三審上訴理由之違法情形，不相適合，依前揭說明，其上訴違背
法律上之程式，應予駁回。
據上論結，應依刑事訴訟法第三百九十五條前段，判決如主文。
中      華      民      國    九十二    年      四      月      十      日
                              最高法院刑事第十一庭
                                  審判長法官  呂  潮  澤
                                        法官  陳  世  雄
                                        法官  孫  增  同
                                        法官  林  開  任
                                        法官  陳  東  誥
      右正本證明與原本無異
                                              書  記  官
中      華      民      國    九十二    年      四      月     十四     日


司法院資訊處製作；財團法人民間司法改革基金會備份。
